臺灣板橋地方法院刑事判決　　　　　　　　　　　　九十三年度交簡上字第八二號
　　上　訴　人　臺灣板橋地方法院檢察署檢察官
　　被　　　告　乙○○
右列上訴人因被告乙○○過失致死等案件，不服本院九十三年六月三十日九十三年度
交簡字第一○五號第一審判決（聲請簡易處刑案號：臺灣板橋地方法院檢察署九十二
年度偵字第一七九一九號）提起上訴，本院管轄第二審之合議庭依通常程序為第一審
判決如左：
    主  文
原判決撤銷。
乙○○服用酒類，不能安全駕駛動力交通工具而駕駛，處有期徒刑陸月；又因過失致
人於死，處有期徒刑壹年貳月。應執行有期徒刑壹年陸月。
    事  實
一、乙○○（前因妨害公務案件，經本院於民國九十一年十二月十三日判處拘役三十
    日，如易科罰金以三百元折算一日確定，嗣於九十二年二月二十日易科罰金執行
    完畢，於本案不構成累犯）明知汽車駕駛人飲用酒類後將產生意識不清、反應遲
    緩、控制能力薄弱等作用，不能安全駕駛動力交通工具，詎於九十二年九月九日
    凌晨一時許，在臺北縣淡水地區與友人飲酒，至同日凌晨二時三十分許，已飲用
    二至三瓶臺灣啤酒後，客觀上已達不能安全駕駛動力交通工具之狀態，又其駕駛
    執照業經吊扣，依規定不得駕駛車輛，仍駕駛車號：Ｔ五—三九四五號自用小客
    車，沿臺北縣三重市○○路由三重往新莊方向行駛，欲返回板橋住處，嗣於同日
    凌晨三時二十三分許，行經三重市○○路○段與中興北街（聲請書誤載為中央北
    街）口時，本應注意車前狀況，並隨時採取必要安全措施，以防止危險之發生，
    而依當時天候晴、夜間有照明、路面乾躁無缺陷、無障礙物、視距良好等情形，
    又無不能注意之情事，竟疏未注意車前狀況並隨時採取必要之安全措施，致不慎
    駕車自後撞及同向前方由廖麗茹所騎乘之車號：ＳＺＥ—七九六號輕機車，致廖
    麗茹人車倒地，受有頭部外傷、顱骨底部骨折、左側胸部挫傷併氣胸等傷害，經
    輝於肇事後，於其上開過失犯行未為有偵查犯罪職權之公務員知悉前，即以行動
    電話報警，並於電話中報明其本人即為本件車禍之肇事者，且留在現場等候員警
    到場處理而自首並接受裁判。惟經警方於同日凌晨四時十六分許對乙○○進行酒
    精濃度測試，測得其呼氣所含酒精濃度值達每公升零點六一毫克，始查悉其酒後
    駕車情事。
二、案經廖麗茹之父丙○○訴由臺北縣政府警察局三重分局報請臺灣板橋地方法院檢
    察署檢察官聲請簡易判決處刑。
    理  由
一、右揭事實，迭據被告乙○○於警詢及偵查中均供認不諱，核與證人許玉龍於警詢
    時及證人王錦宏於警詢、偵查中所證述之情節大致相符，並經被害人廖麗茹之父
    丙○○於警詢及偵查中指訴在卷，復有道路交通事故現場圖一紙、道路交通事故
    調查報告表（一）（二）各一份、道路交通事故補充資料表一紙、車禍現場暨車
    損照片三十七幀、酒精濃度值測試單一紙、汽車駕駛人酒後生理協調平衡檢測紀
    錄卡一紙、刑法第一百八十五條之三案件測試觀察紀錄表一紙、舉發違反道路交
    通管理事件通知單影本一紙附卷可稽，而被害人廖麗茹因上開車禍造成如事實欄
    所示之傷害，經送醫急救後仍不幸因創傷性出血性休克而不治死亡之事實，業經
    臺灣板橋地方法院檢察署檢察事務官率同檢驗員前往相驗屬實，製有勘驗筆錄、
    驗斷書及相驗屍體證明書各一份在卷足按，並有相驗照片十幀附卷足憑，且有行
    政院衛生署臺北醫院所出具之診斷證明書一紙在卷可參，堪認被告前開自白確與
    事實相符。按汽車行駛時，駕駛人應注意車前狀況，並隨時採取必要之安全措施
    ，道路交通安全規則第九十四條第三項定有明文，本件被告飲酒後駕駛汽車行經
    上開肇事地點之際，本應注意車前狀況，並隨時採取必要安全措施，以防止危險
    之發生，而依當時天候晴、夜間有照明、路面乾燥無缺陷、無障礙物、視距良好
    等情形，又無不能注意之情事，竟因酒後意識不清，因而疏未注意車前狀況，復
    未採取必要之安全措施，不慎駕車自後撞擊同向在前方由被害人廖麗茹所騎乘之
    輕機車，致被害人廖麗茹人車倒地，廖麗茹因而受有如事實欄所示之傷害，經送
    醫急救後仍不幸因創傷性出血性休克而不治死亡，堪認斯時被告駕車肇事之行為
    顯有過失。又本件車禍肇事原因經臺灣板橋地方法院檢察署檢察官送請臺灣省臺
    北縣區車輛行車事故鑑定委員會鑑定結果，亦同此認定（其認本件車禍之發生係
    因「被告乙○○酒精濃度超過規定標準駕駛自用小客車，未注意車前狀況，為肇
    事原因；被害人廖麗茹駕駛輕機車，無肇事因素」），有臺灣省臺北縣區車輛行
    車事故鑑定委員會鑑定意見書一份在卷可佐。且被告前開過失行為與被害人之死
    亡結果間，顯有相當因果關係。綜上所述，本件事證已臻明確，被告前開犯行均
    堪認定，自應依法論科。
二、核被告乙○○所為，係犯刑法第一百八十五條之三之服用酒類不能安全駕駛動力
    交通工具而駕駛罪及同法第二百七十六條第一項之過失致死罪。其所犯上開二罪
    間，犯意各別，行為互殊，應分論併罰。按汽車駕駛執照為駕駛汽車之許可憑證
    ；駕駛執照吊扣期間駕車者，應處汽車駕駛人罰鍰並當場禁止其駕駛及扣留其車
    輛牌照，此觀道路交通安全規則第五十條第一項前段及道路交通管理處罰條例第
    二十一條第一項第七款規定自明，足認吊扣駕駛執照期間絕對禁止該駕駛人駕車
    ，本件被告在駕駛執照遭吊扣期間駕駛汽車，業經其自承在卷，並有臺北縣政府
    警察局舉發違反道路交通管理事件通知單在卷可稽，被告無駕駛執照駕車，又同
    時為酒醉駕車而肇事，因而致人死亡而應負刑事責任，均應依同條例第八十六條
    第一項之規定加重其刑（最高法院九十一年度臺上字第五二七四號判決參照）。
    又被告於肇事後警方尚未發覺其犯罪前，隨即打電話報警，並於電話中報明其本
    人即為本件車禍之肇事者，且留在現場等候員警前來處理而接受裁判等情，此業
    據被告自承在卷，復有臺北縣政府警察局三重分局自首情形紀錄表一份在卷可稽
    ，堪認被告確有對於上開未發覺之過失致死罪自首而接受裁判之情，爰就該部分
    依刑法第六十二條前段之規定減輕其刑，並依同法第七十一條第一項之規定先加
    後減之。
三、按「依前二項規定所科之刑以宣告緩刑、得易科罰金之有期徒刑及拘役或罰金為
    限」、「第一項及前項情形，法院應於檢察官求刑或緩刑宣告請求之範圍內為判
    決，但有左列情形之一者，不在此限︰一、被告所犯之罪不合第四百四十九條所
    定得以簡易判決處刑之案件者」、「檢察官聲請以簡易判決處刑之案件，經法院
    認為有第四百五十一條之一第四項但書之情形者，應適用通常程序審判之」，刑
    事訴訟法第四百四十九條第三項、第四百五十一條之一第四項但書第一款及第四
    百五十二條分別定有明文。原審詳論事理，依檢察官聲請簡易判決處刑之旨依法
    予被告論罪科刑，固非無見，惟原審就被告兼有無駕駛執照駕車，因而肇事致人
    死亡之情形，漏未併依前開規定加重其刑，且未及審酌被告於酒醉駕車、肇事致
    被害人死亡後，非但未與被害人家屬達成和解或給予補償，反逃匿無蹤，經本院
    通緝始到庭，庭訊時經檢察官詢及肇事隔日立即離婚、旋即離職之理由及財產狀
    況，立即勃然大怒，顯無和解賠償之意，難見悔意，犯後態度不佳等情由，仍有
    未盡，檢察官上訴意旨認為原審就被告所犯前揭二罪量刑過輕，且漏未審酌被告
    無照駕駛之加重事由，量刑依據有所不當，為有理由，應由本院撤銷原判決，並
    自依第一審程序改判。爰審酌被告明知酒精成分對人之意識能力具有不良影響，
    飲酒後將導致對於週遭事務之辨識及反應能力較平常薄弱，倘駕駛汽車行駛於道
    路上，將對自身及一般往來公眾均造成高度危險，詎仍於服用酒類不能安全駕駛
    ，且前因違規致駕駛，執照已遭吊扣之情形下，猶貿然違規駕車上路，不僅危及
    不特定道路用路人之安全，更因而肇事，造成時年二十歲、就讀於輔仁大學法律
    系三年級之被害人無辜遽逝之無可回復後果，導致被害人家庭破碎、社會資源無
    端耗損，又迄未與被害人家屬達成和解，亦未給付任何賠償金，反避不見面、逃
    匿無蹤，更無端耗費司法資源、造成被害人家屬求償困難，經本院通緝到庭後，
    猶辯稱是要將錢籌足後才要賠償，因此遲遲未與告訴人家屬和解云云，是被告非
    但未補償被害人家屬所受損失及痛苦，其僅施口惠之犯後態度，顯然更加劇被害
    人家屬之傷痛，不容輕縱，惟兼衡被告之素行、生活狀況、智識程度及本件犯罪
    情節、被告肇事當時並未逃逸而立即報警處理，尚有一絲可取之處等一切情狀，
    本院認為檢察官就被告過失致死罪部分求處有期徒刑一年六月，似有過重，宜就
    被告所犯上開二罪分別量處如主文所示之刑，並定其應執行之刑，以示懲儆。
據上論斷，應依刑事訴訟法第四百五十五條之一第三項、第四百五十二條、第三百六
十九條第一項前段、第三百六十四條、第二百九十九條第一項前段，刑法第一百八十
五條之三、第二百七十六條第一項、第五十一條第五款，罰金罰鍰提高標準條例第一
條前段，判決如主文。
本案經檢察官甲○○到庭執行職務
中　　　華　　　民　　　國　　九十三　　年　　 十二 　　月　　二十四　　日
                                    臺灣板橋地方法院交通法庭
                                        審判長法 ? 官  王  屏  夏
                                              法 ? 官  陳?鴻?清
                                              法  ?官  王  偉  光
右正本證明與原本無異
如不服本判決，應於判決送達後十日內，向本院提出上訴狀。
                                        ??  書 記 官  陳  怡  君
中　　　華　　　民　　　國　　九十三　　年　　 十二 　　月　　二十七　　日
附錄本案論罪科刑法條全文：
刑法第一百八十五條之三
服用毒品、麻醉藥品、酒類或其他相類之物，不能安全駕駛動力交通工具而駕駛者，
處一年以下有期徒刑、拘役或三萬元以下罰金。
刑法第二百七十六條
因過失致人於死者，處二年以下有期徒刑、拘役或二千元以下罰金。
從事業務之人，因業務上之過失犯前項之罪者，處五年以下有期徒刑或拘役，得併科
三千元以下罰金。
